臺灣士林地方法院交通事件裁定
原處分機關　交通部公路總局臺北區監理所基隆監理站
異　議　人
即受處分人　隆豪通運股份有限公司
代　表　人　甲○○
上列受處分人因違反道路交通管理處罰條例案件，對於交通部公
路總局台北區監理所基隆監理站民國95年11月30日所為之處分（
原處分案號：基監字第裁42-RB0000000號），聲明異議，本院裁
定如下：
    主  文
異議駁回。
    理  由
一、按汽車牌照借供他車使用或使用他車牌照行駛者，處汽車所
    有人新臺幣（下同）3,600 元以上10,800元以下罰鍰，並禁
    止其行駛，牌照吊銷之，道路交通管理處罰條例第12條第1
    項第5 款、第2 項定有明文。
二、原處分意旨略以：異議人隆豪通運股份有限公司所有之FL-N
    9 號車，於民國95年10月30日9 時25分，在基隆市○○路、
    暖江橋處，經基隆市警察局交通隊執勤員警舉發「牌照借供
    他車使用（號牌借供530-KA號車曳引之半拖車使用）」違規
    ，依違反道路交通管理處罰條例第12條第1 項第5 款、第2
    項之規定，處罰鍰5,400 元，並吊銷牌照。
三、異議意旨略以：異議人之FL-N9 號車牌並未借予他車使用，
    所拖之半拖車號牌確實為FL-N9 ，並依規定懸掛於半拖車上
    。又違規事實為經會同駕駛人檢核該半拖車車身並無懸掛標
    識牌或漆明車身（架）號碼，不應以與違規事實不符的第12
    條第1 項第5 款告發，應以第16條第1 項第3 款或第13條第
    3 款開單告發。舉發單位在舉發違規時應負舉證責任，而不
    應由異議人自行證明云云。
四、經查：
    (一)異議人隆豪通運股份有限公司所有之FL-N9 號營業半拖車
      車牌，於前揭時、地，因懸掛於潘秋明所駕駛530-KA號曳
      引車附掛之半拖車上，經會同駕駛人檢核該半拖車車身並
      無懸掛標識牌或漆明車身（架）號碼，無法證明與FL-N9
      號營業半拖車登錄之資料相符，經警舉發牌照借供他車使
      用之違規，有舉發通知單、採證照片影本3 紙在卷可稽。
      異議人對系爭半拖車車身上無懸掛拖車標識牌或漆明車身
      （架）號碼乙節並不爭執，僅辯稱：該半拖車號牌確實為
      FL-N9 ，並依規定懸掛於半拖車上云云，然依「拖車標識
      牌及車身（架）號碼打刻規定」，拖車標識牌應以銅合金
      或不鏽鋼板製作，採用焊接或鉚接方式固定於車架上，並
      應於標識牌下方之車身（架）上打刻車身（架）號碼，其
      車身（架）號碼內容應包括型式代號及流水號碼，打刻之
      字體應端正、清晰、明確，使用中拖車之車身（架）號碼
      打刻位置不符合本規定者，應於89年1 月1 日前，委請汽
      車修理廠或拖車製造廠，依本規定之打刻位置及字體打刻
      「拖車使用證」上所登載之車身（架）號碼。觀之卷附採
      證照片，或因原處分機關自電腦列印留存之舉證照片即為
      黑白，而無法清楚看出系爭半拖車車身（架）上究有無打
      刻車身（架）號碼，然其上確未懸掛拖車標識牌，則無庸
      置疑。惟倘係領有牌照之拖車，其車身（架）上當懸掛有
      拖車標識牌及打刻有車身（架）號碼，且領有牌照之拖車
      ，依道路交通安全規則第44條第2 項前段規定，每年至少
      定期檢驗1 次，故系爭半拖車果真領有牌照，依前揭規定
      ，每年至少須定期檢驗1 次，如此豈有可能在車身（架）
      上未懸掛拖車標識牌之情形下，仍能通過檢驗，是以系爭
      半拖車並未領有其所懸掛之FL-N9 號半拖車牌照，而係借
      用異議人所有之FL-N9 號半拖車牌照使用，異議人確有將
      FL-N9 號半拖車牌照借供他車使用之事實，應可認定，是
      異議人前揭所辯，尚非可採。
    (二)異議人另辯稱本件違規事實為經會同駕駛人檢核該半拖車
      車身並無懸掛標識牌或漆明車身（架）號碼，舉發單位應
      依道路交通管理處罰條例第13條第3 款或同條例第16條第
      1 項第3 款之規定開單告發云云，然查違反上開道路交通
      管理處罰條例第13條第3 款「引擎號碼或車身號碼，與原
      登記位置或模型不符」或第16條第1 項第3 款「未依規定
      於車身標明指定標識」之規定，均係以汽車所有人為處罰
      對象，而異議人所有之FL-N9 號半拖車牌照係借供530-KA
      號曳引車附掛之半拖車使用等情，業據認定如前，足見違
      規行為當時懸掛FL-N9 號牌照之半拖車，實際上並非異議
      人登記所有之FL-N9 號半拖車牌照所屬車輛，自亦難認異
      議人即為有前開違規行為半拖車之所有人。從而，本件縱
      使系爭半拖車有如異議人所稱應以上開道路交通管理處罰
      條例第16條第1 項第3 款或第13條第3 款開單告發之情形
      ，亦應依規定處罰系爭半拖車之真正所有人，而與異議人
      無涉，更無據此解免其牌照借供他車使用之違規責任。是
      異議人前揭所辯，尚不足採。
五、綜上所述，異議人所有之上開營業半拖車牌照確有借供他車
    使用之違規行為，從而原處分機關依違反道路交通管理處罰
    條例第12條第1 項第5 款、第2 項之規定，裁處異議人罰鍰
    5, 400元，並吊銷FL-N9 號牌照，核無違誤，本件異議人之
    聲明異議為無理由，應予駁回。
據上論斷，應依道路交通案件處理辦法第19條，裁定如主文。
中　　華　　民　　國　　96　　年　　2 　　月　　6 　　日
                  交通法庭法  官    許碧惠
以上正本證明與原本無異。
如不服本裁定，應於裁定送達後5 日內，向本院提出抗告狀。
                          書記官    徐仁豐
中　　華　　民　　國　　96　　年　　2 　　月　　6 　　日
